【裁判字號】    99,交聲,666
【裁判日期】    990210
【裁判案由】    聲明異議
【裁判全文】
臺灣臺中地方法院交通事件裁定        99年度交聲字第666號
原處分機關  交通部公路總局臺中區監理所
異  議  人
即受處分人  甲○○
上列受處分人因違反道路交通管理處罰條例案件，對於交通部公
總路局臺中區監理所99年1 月6 日所為之處分（中監違字第裁60
-AS0000000號）聲明異議，本院裁定如下：
    主  文
異議駁回。
    理  由
一、原處分意旨略以：異議人即受處分人甲○○（下稱受處分人
    ）於民國98年5 月27日12時28分許駕駛車牌號碼4066-NJ 自
    用小客車，於台北市○○○路○段與三福街路口處，因「在
    多車道之中間車道（第二或第三車道）左轉」之違規，為台
    北市警察局交通警察大隊員警逕行舉發，受處分人未於應到
    案日期到案，本所遂於民國99年1 月6 日依道路交通管理處
    罰條例第48條第1 項第4 款及第63條，以中監違字第裁60-A
    S0000000號裁決書裁處罰鍰新台幣1,800元併計違規點數1點
    ，逾期則依裁決書主文裁處。
二、異議意旨則以：受處分人之車籍地址雖為臺中縣大肚鄉○○
    路484 號4樓之2，惟實際戶籍地及居住地則位於台北，因受
    處分人上開車輛尚有貸款未繳完，車籍地址不能更改，以至
    受處分人並未收受本件之舉發通知單及舉發相片，爰請鈞院
    撤銷原處分等語。
三、按汽車駕駛人在多車道左轉彎，不先駛入內側車道，處新台
    幣600 元以上1800元以下；汽車駕駛人有第48條情形之一者
    ，各記違規點數一點，道路交通管理處罰條例第48條第1 項
    第4款、第63條第1項第1款分別定有明文。
四、次按處理違反道路交通管理事件，有關文書送達之程序，依
    行政程序法之規定；又送達，於應受送達人之住居所、事務
    所或營業所為之；於應送達處所不獲會晤應受送達人時，得
    將文書付與有辨別事理能力之同居人、受僱人或應送達處所
    之接收郵件人員。應受送達人或其同居人、受僱人、接收郵
    件人員無正當理由拒絕收領文書時，得將文書留置於應送達
    處所，以為送達；又送達不能依前二條規定為之者，得將文
    書寄存送達地之地方自治或警察機關，並作送達通知書二份
    ，一份黏貼於應受送達人住居所、事務所、營業所或其就業
    處所門首，另一份交由鄰居轉交或置於該送達處所信箱或其
    他適當位置，以為送達。前項情形，由郵政機關為送達者，
    得將文書寄存於送達地之郵政機關。寄存機關自收受寄存文
    書之日起，應保存三個月，違反道路交通管理事件統一裁罰
    基準及處理細則第5條，行政程序法第72條第1項前段、第73
    條第1項、第3項、第74條分別定有明文。而我國現行法制就
    文書之送達係採「到達主義」，此為民事訴訟起訴、上訴及
    刑事訴訟之上訴計算時效及上訴期限所採行，並觀之道路交
    通案件處理辦法第13條前段規定：「聲明異議，應以司法狀
    紙，敘述異議之理由，提出於原處分機關為之」，堪認交通
    異議案件亦採「到達主義」，有關異議期間之計算應以聲明
    異議書狀到達有權處理機關（含管轄法院及原處分機關）之
    日為準。又民國92年2月7日修正之民事訴訟法第138條第2項
    規定「寄存送達，自寄存之日起，經10日內發生效力。」，
    然行政程序法第74條就寄存送達已自行規定，該條文中並無
    10日生效之規定，亦未準用民事訴訟法，故民事訴訟法關於
    寄存送達之規定，於行政程序自難適用（最高行政法院95年
    度裁字第2663號裁定意旨參照）。準此，舉發違反道路交通
    管理事件通知單送達時，若依行政程序法第74條規定寄存送
    達者，於合法寄存送達時即發生送達效力。
五、經查：
  (一)受處分人於民國98年5 月27日12時28分許，駕駛車牌號碼40
    66-NJ 自小客車，行經臺北市○○○路○段與三福街路口處
    ，有「在多車道之中間車道（第二或第三車道）左轉」之違
    規，為臺北市政府警察局交通大隊逕行舉發乙情，此有有裁
    決書、舉發違反道路交通管理事件通知單及舉發相片各1 紙
    在卷可稽，且為受處分人所不爭執。是以，受處分人上開違
    規行為洵堪認定。
  (二)本件舉發通知單送達之際，受處分之住所係設於台北市○○
    區○○街74巷3 弄1號5樓，此有受處分人之遷徒紀錄資料查
    詢結果1 份在卷可按。茲舉發機關就上開通知書之送達，先
    向車籍地址送達未果後，即委由郵政機關向受處分人當時之
    戶籍地址為送達，此有台北市政府警察局交通警察大隊99年
    1 月14日北市警交大執字第09935083600號函1份附卷可參。
    且因送達時未獲會晤受處分人，亦無受領文書之同居人、受
    僱人或接收郵件人員，而於民國98年6 月26日寄存於台北青
    田郵局，並作送達通知書二份，一份黏貼於應受送達人門首
    ，另一份置於應送達處所信箱或適當位置以為送達等情，亦
    有臺北市政府警察局交通警察大隊送達證書影本在卷可稽。
    揆諸前揭說明，本件舉發違反道路交通管理事件通知書，自
    寄存郵局當日即生送達之效力。是以，受處分人以上開情詞
    置辯，委無可採。準此，受處分人在經合法寄存送達生效後
    ，有逾越應到案日期限60日以上情形，原處分機關依法裁處
    1,800元罰鍰並記違規點數1點，經核尚無不當。從而，異議
    意旨非有理由，不能准許，自應予以駁回。
六、據上論斷，應依道路交通管理處罰條例第87條第2 項、道路
    交通案件處理辦法第19條，裁定如主文。
中    華    民    國    99    年    2     月    10    日
                    交通法庭  法  官  高英賓
以上正本證明與原本無異。
如不服本裁定，應於收受送達後5 日內向本院提出抗告狀。（應
附繕本）
                              書記官  司立文
中    華    民    國    99    年    2     月    10    日

司法院資訊處製作；財團法人民間司法改革基金會備份。
